臺灣高等法院臺中分院刑事判決
111年度上易字第8號

上  訴  人  
即  被  告  莊順帆



上  訴  人  
即  被  告  楊建文


上列上訴人因加重竊盜案件，不服臺灣彰化地方法院109年度易
字第780號中華民國110年10月18日第一審判決（起訴案號：臺灣
彰化地方檢察署109年度偵字第8248號），提起上訴，本院判決
如下：
    主  文
上訴駁回。
    事  實
一、甲○○、丙○○共同意圖為自己不法之所有，基於竊盜之犯意聯
    絡，於民國108年11月20日晚間8時30分許至21日凌晨1時33
    分許間之某時，由甲○○駕駛懸掛車牌號碼00-0000號之自用
    小貨車，搭載丙○○至范清貴所有坐落彰化縣○○鎮○○段000地
    號之四季芒果果園，甲○○、丙○○先以足供凶器使用之剪刀將
    附連圍繞果園之安全圍籬的鐵絲網前門破壞後，進入芒果園
    內，以不詳方式採摘范清貴種植之芒果約3,400顆，得手後
    將芒果搬運上車後駕車離開。范清貴於21日清晨發覺芒果遭
    摘除殆盡，並於果園中拾得竊盜者遺落之萊爾富便利商店發
    票1張，經警獲報調閱萊爾富便利商店監視器畫面而循線查
    獲。
二、案經范清貴訴由彰化縣警察局北斗分局報告臺灣彰化地方檢
    察署檢察官偵查起訴。
　　理    由
壹、證據能力方面
  ㈠按被告以外之人於審判外之陳述雖不符刑事訴訟法第159條之
    1至第159條之4等4條之規定，而經當事人於審判程序同意作
    為證據，法院審酌該言詞陳述或書面陳述作成時之情況，認
    為適當者，亦得為證據；當事人、代理人或辯護人於法院調
    查證據時，知有刑事訴訟法第159條第1項不得為證據之情形
    ，而未於言詞辯論終結前聲明異議者，視為有前項之同意，
    刑事訴訟法第159條之5定有明文。該條立法意旨在於傳聞證
    據未經當事人之反對詰問予以核實，原則上先予排除。惟若
    當事人已放棄反對詰問權，於審判程序中表明同意該等傳聞
    證據可作為證據；或於言詞辯論終結前未聲明異議，基於尊
    重當事人對傳聞證據之處分權，暨證據資料愈豐富，愈有助
    於真實發見之理念，且強化言詞辯論主義，使訴訟程序得以
    順暢進行，上開傳聞證據亦均具有證據能力。經查，本判決
    所引用被告甲○○、丙○○以外之人於審判外之言詞或書面陳述
    ，業經於審理期日踐行調查證據程序，檢察官及被告於本院
    準備程序時均已表示無意見，且迄至言詞辯論終結前亦未聲
    明異議，本院審酌該等言詞或書面陳述之製作及取得，並無
    證據顯示有何違背程序規定而欠缺適當性之情事，認以之為
    證據應屬適當，自均有證據能力。
  ㈡按除法律另有規定外，實施刑事訴訟程序之公務員因違背法
    定程序取得之證據，其有無證據能力之認定，應審酌人權保
    障及公共利益之均衡維護，刑事訴訟法第158條之4定有明文
    。查本件以下所引用之非供述證據，經本院於審理中提示並
    告以要旨而為調查時，檢察官及被告均未表示無證據能力，
    本院審酌該等證據作成及取得之程序均無違法之處，依上開
    規定之反面解釋，亦應認均有證據能力。
貳、實體方面
一、訊據被告甲○○對於上開犯罪事實坦承不諱；另訊據被告丙○○
    固坦承其於當晚有乘坐被告甲○○之上開車輛等情，惟矢口否
    認有何竊盜犯行，辯稱：當時我叫甲○○載我去彰化還錢，甲
    ○○去偷摘芒果我真的不知情，甲○○摘完芒果後，我在車上睡
    覺，他叫我起來幫忙搬芒果，我沒有參與竊盜，就算我有幫
    忙搬芒果，應該算是幫助犯云云。經查：
　㈠告訴人范清貴於108年11月20日晚上8點離開果園，於108年11
    月21日清晨5時前往果園巡視時，即見其果園前門鐵絲網門
    遭破壞，果園內之芒果遭竊取，告訴人並在果園中拾得一張
    前一日即108年11月20日18時24分在萊爾富便利商店消費之
    電子發票，經警方調閱萊爾富便利商店之監視器後，查得為
    被告丙○○購買物品後所取得之發票等情，業據告訴人於警詢
    時證述屬實，並有電子發票1張及電子發票明細1份（偵卷第
    52、54頁）、被告丙○○從藍色自小貨車下車及進入萊爾富便
    利商店購物結帳之錄影畫面（偵卷第54頁反面至第56頁反面
    ）在卷可稽。
　㈡被告丙○○自萊爾富便利商店購買物品後，坐上懸掛車牌00-00
    00號之自用小貨車離去，上開自小貨車則往彰化縣北斗鎮方
    向行駛，並在晚上20時11分時，途經北斗鎮拓農路與斗中路
    路口時，經監視器拍攝到上開自小貨車駕駛人為被告甲○○，
    且該時自小貨車上並無裝載物品，而於翌日凌晨1時33分許
    ，該自小貨車經過北斗鎮斗中路與民光路口時，貨車上以帆
    布遮掩，並可從帆布上凸起之痕跡看出貨車上裝載物品等情
    ，有被告甲○○於20時11分許駕駛車號00-0000號之自用小貨
    車，且無裝載物品行駛在拓農路上之影像（偵卷第56頁反面
    至第57頁反面）、於11月21日凌晨1時33分車號00-0000號之
    自用小貨車滿載行駛在斗中路之影像為證（偵卷第58頁），
    並經被告甲○○自承：整個車斗都是芒果等語屬實。
　㈢告訴人范清貴於警詢時證稱：我於108年11月20日下午還有去
    噴農藥、灌溉，一直到晚上8點才離開，離開時有將鐵門關
    起來，當時門是好的，隔天清晨5點去果園，就看到鐵絲網
    門上遭油壓剪剪開；這麼多芒果一個人要一晚上偷完很困難
    ，而且芒果很重，要抬出去沒那麼簡單等語明確，而從現場
    蒐證照片可知（偵卷第53頁反面），安全圍籬的鐵絲網遭破
    壞的方式為被整齊截斷，顯然是以堅硬之剪刀剪斷，與告訴
    人證述相符，可知被告2人確實是攜帶堅硬之剪刀將附連圍
    繞果園之前門破壞後進入告訴人之果園，足認被告2人攜帶
    了足以破壞告訴人果園之鐵線門之凶器，並先予以破壞鐵線
    門後，進入告訴人果園內共同竊取芒果。
　㈣被告丙○○雖於法院審理時否認有竊取芒果之犯行，然被告丙○
    ○業於偵查中坦承有於上開時、地竊取芒果之事實(見偵卷第
    90頁反面），且告訴人於果園中所撿拾到的發票確實為被告
    丙○○於11月20日晚間6時24分許消費所取得之電子發票，有
    監視器錄影影像為證，足證被告丙○○確實有進入果園。況依
    被告丙○○所述，其是因為喝酒所以請被告甲○○載他回家等語
    ，然而被告丙○○與甲○○至少於晚間6時24分許即碰面，被告
    甲○○不但沒有載被告丙○○回去，反而讓被告丙○○待在車上一
    整個晚上，而被告丙○○在車上待整個晚上之期間，被告甲○○
    還順便去竊盜，且將丙○○購物之發票掉落在果園中，顯然悖
    於常情。是被告丙○○上開所辯，無可採信。
　㈤被告甲○○雖於原審審理時改稱：丙○○不知道我去偷東西，我
    在偵查中吸毒才亂說云云。然被告甲○○於第一次警詢時，即
    供述與丙○○共同摘取芒果之上情明確，僅辯稱以為果園是丙
    ○○的等語，後於偵訊時才承認明確知悉芒果園不是丙○○家的
    ，並具結證稱：丙○○去北斗時，路過看到有種芒果的，丙○○
    就帶袋子剪刀進去摘，大約裝了4袋，丙○○衣服弄髒了還在
    旁邊清洗等語明確（偵卷第85頁）。而被告甲○○供稱其在偵
    查時是因為吸毒才亂講云云，然被告甲○○於上開偵查庭訊時
    是直接從監所提出來接受訊問，顯然不可能有施用毒品之可
    能，可知被告甲○○於原審審理時所為之陳述當係刻意維護共
    犯丙○○之虛偽陳述。
　㈥綜上所述，被告2人確有前開竊取芒果之犯行，被告甲○○之自
    白核與事實相符，被告丙○○之所辯則係事後卸責之詞，不足
    採信，事證明確，其等犯行圴堪認定。
二、論罪科刑
  ㈠按籬笆本係因防閑而設，自屬安全設備之一種；圍籬，目的
    除宣示對果園之主權範圍外，亦在防止第三人進入果園竊取
    ，自該當本款之安全設備（臺灣高等法院暨所屬法院107年
    法律座談會刑事類提案第11號法律問題研討結果參照）。查
    被告2人破壞附連圍繞果園之圍籬，打開遭破壞之圍籬大門
    而進入果園，該圍籬乃係防盜之安全設備，自該當刑法第32
    1條第1項第2款毀壞安全設備之要件。再按刑法第321條第1
    項第3款之攜帶兇器竊盜罪，係以行為人攜帶兇器竊盜為其
    加重條件，此所謂兇器，其種類並無限制，凡客觀上足對人
    之生命、身體、安全構成威脅，具有危險性之兇器均屬之，
    且祇須行竊時攜帶此種具有危險性之兇器為已足，並不以攜
    帶之初有行兇之意圖為必要。被告2人攜帶足以剪斷鐵絲網
    之剪刀竊盜，該剪刀足以平整剪開堅硬的鐵絲，勢必質地堅
    硬，如用以攻擊人體，客觀上顯足以傷害人之生命、身體至
    明，屬具有危險性之兇器無疑。另刑法第321條第1項所列各
    款為竊盜之加重條件，如犯竊盜罪兼具數款加重情形時，因
    竊盜行為祇有一個，仍祇成立一罪。
　㈡故核被告2人所為，均係犯刑法第321條第1項第2款、第3款之
    毀壞安全設備、攜帶凶器竊盜罪。被告2人間有犯意聯絡及
    行為分擔，均為共同正犯。
  ㈢甲○○前因違反毒品危害防制條例案件，經臺灣雲林地方法院
    以103年度易字第425號判處有期徒刑8月、5月確定，經接續
    執行，於104年10月2日縮短刑期執行完畢出監；丙○○前因違
    反毒品危害防制條例案件，經臺本院以106年度上易字第958
    號判處有期徒刑6月確定，經與他罪接續執行，於107年10月
    25日，縮短刑期假釋並付保護管束，並於108年5月17日保護
    管束期滿以執行完畢論，有臺灣高等法院被告前案紀錄表可
    查。被告2人於受有期徒刑之執行完畢後，5年以內故意再犯
    本件有期徒刑以上之罪，均構成累犯；參酌司法院釋字第77
    5 號解釋意旨，本院審酌被告2人因上述前案執行完畢後，
    均未能謹慎守法，而再犯本案之罪，顯見其等刑罰反應力薄
    弱，且依其等本案各罪之犯罪情節，並無以累犯加重後有罪
    刑不相當或過苛之情形，均應依刑法第47條第1項之規定加
    重其刑。
三、原審認被告2人罪證明確，分别審酌：
  ㈠被告丙○○除有多次毒品、兒童性交易防治條例案件、妨害自
    由、贓物、傷害之前案紀錄外，另有以下之竊盜犯行：
    ①於103年5月9日在雲林縣西螺鎮偷芒果約100台斤，經臺灣
      雲林地方法院以105年度易字第832號判處拘役50日確定。
　　②於103年11月14日在雲林縣斗六市偷芒果約200、300台斤，又於103年11月26日在雲林縣斗六市偷芒果約200台斤，經臺灣高等法院臺南分院以104年度上易字第231號判處應執行有期徒刑7月確定。
    ③於104年10月13日在彰化縣二水鄉偷橄欖20公斤，經臺灣彰化地方法院以105年度簡字第1520號判處拘役30日確定。
    ④於104年10月16日在彰化縣田中鎮偷芒果2袋約10公斤，經臺灣彰化地方法院以105年度簡字第306號判處有期徒刑3月確定。
    ⑤於105年1月8日在彰化縣溪州鄉偷芭樂約300公斤，經臺灣彰化地方法院以105年度易字第1034號判處有期徒刑5月確定。
    ⑥於105年1月7日在雲林縣林內鄉偷芒果100台斤，又於105年
      1月25日偷芒果100斤，經本院以106年度上易字第958號判
      處應執行有期徒刑6月確定。
    ⑦於105年8月5日在彰化縣溪州鄉偷蜜蜂養殖箱1個，經臺灣彰化地方法院以106年度簡字第131號判處有期徒刑3月確定（105年8月20日入獄服刑，107年10月25日假釋出獄）。
    ⑧於108年11月15日在彰化縣田中鎮與被告甲○○共同偷芒果40公斤，經臺灣彰化地方法院以109年度易字第595號判處期徒刑3月確定。
    ⑨於108年11月20日與被告甲○○共同犯本案之罪。　
　  ⑩於109年4月3日在雲林縣二崙鄉偷蒜頭85公斤，經臺灣雲林
      地方法院以109年度虎簡字第126號判處有期徒刑3月、109
      年度簡上字第43號上訴駁回確定。
  ㈡被告甲○○除有多次毒品案件之前案紀錄外，另有以下之竊盜
    犯行：
　  ①於108年5月23日幫助「阿勇」竊取波羅蜜1顆，經臺灣雲林
      地方法院以108年虎簡字323號判處罰金3,000元確定。
　　②於108年11月14日於彰化田中鎮竊取顏春滿種植之四季芒果
      60公斤、11月15日於彰化縣田中鎮竊取王金鳳種植之四季
      芒果120公斤、11月28日於彰化縣田中鎮竊取張峯雄種植
      四季芒果60公斤、12月1日於雲林縣虎尾鎮竊取沈信彰之
      車牌、12月4日於彰化縣田中鎮竊取曾順東種植之四季芒
      果100公斤、12月14日於彰化縣田中鎮竊取陳俊富種植之
      四季芒果300公斤，經臺灣彰化地方法院以109年度易字第
      595號判處應執行有期徒刑9月（得易科罰金）、10月確定
      。
　　③於108年11月20日犯本案。
  ㈢從上可知被告丙○○多次竊取他人之農作物，為竊盜之慣犯；
    而被告甲○○於1個月內6次竊取他人果園之四季芒果，竊取數
    量高達數百斤，顯見有銷贓管道，否則豈可能不辭千辛萬苦
    於一月內6次晚上不睡覺，耗費大量體力摘了一整夜的芒果
    ，只為了拿來送人或自行食用，故被告甲○○稱：芒果是醃漬
    成芒果青、送人云云，顯不可採。
　㈣而被告2人正值壯年，且均從事農務工作，而清楚知悉農民工
    作之辛勞，然被告2人竟恣意竊取農民辛勤種植之果物，且
    竊取的數量顯非單純供己施用，必用以變賣牟利。而本件被
    告2人竊取之芒果約3,400顆，並經告訴人稱其靠種植果園養
    家維生，被告2人幾乎將所有芒果摘光等語，顯然果園遭竊
    對被害人影響重大，然未見被告2人對告訴人有任何賠償。
    而被告2人任意攫取他人財物，不僅輕忽他人財產法益，嚴
    重破壞社會秩序，其等前後多次的竊盜之前科紀錄，竟再犯
    相同罪名之本案，顯見其不知悔悟。又被告丙○○犯後否認犯
    行、犯後態度不佳；被告甲○○雖坦承犯行，然不斷虛偽陳述
    ，亦未見有任何悔意。另審酌本件被告2人之加重情節為攜
    帶剪刀行竊及毀損告訴人之圍籬，就攜帶凶器部分，被告2
    人所攜帶之剪刀雖足以作為凶器攻擊他人，然危險性顯較刀
    、槍等凶器危險性低，且攜帶之目的應該也是作為剪斷圍籬
    或剪斷芒果等便利竊盜使用，而非用以攻擊他人之用；就毀
    損圍籬部分，被告2人毀損圍籬之範圍雖小，然而毀損位置
    在圍籬大門處，故導致告訴人勢必要花費金錢修理；兼衡被
    告甲○○國中畢業之智識程度、職業為幫忙灑農藥、與父親同
    住，被告丙○○國中畢業之學歷，職業為種菜，與父母、妻子
    、唸小學之兒子同住等一切情況，就被告甲○○量處有期徒刑
    1年，就被告丙○○量處有期徒刑1年2月。復說明：㈠被告2人
    竊盜犯行之犯罪所得，經告訴人證稱：我都是用套袋裝芒果
    ，一捆套袋100個，我每次包都會估計數量，這次包裝芒果
    的袋子，總共36疊，最後只剩下一些小的、零星的大約1、2
    百個，大約被摘掉3,400個等語，可知被告2人之犯罪所得為
    芒果3,400顆。而被告2人共同犯之，且說詞反覆，而無法知
    悉2人如何分贓，然2人既然就犯罪之參與程度相當，理應平
    均分得犯罪所得，而各取得芒果1,700顆，故此部分應予沒
    收，並依刑法第38條之1第1項前段、第3項之規定宣告沒收
    ，於全部或一部不能沒收或不宜執行沒收時，追徵其價額。
    ㈡未扣案之剪刀1把為本案犯罪所用之物，並未扣案，且無法
    證明該物仍存在，故不予宣告沒收。經核原判決認事用法並
    無違誤，量刑亦屬妥適，應予維持。被告丙○○猶執前詞否認
    犯罪，其上訴為無理由，應予駁回。另被告甲○○上訴意旨指
    摘原判決量刑過重云云，惟按刑罰之量定，屬法院自由裁量
    之職權行使，應審酌刑法第57條所列各款事由及一切情狀，
    為酌量輕重之標準，並非漫無限制；量刑輕重係屬事實審法
    院得依職權自由裁量之事項，苟已斟酌刑法第57條各款所列
    情狀而未逾越法定刑度，不得遽指為違法；且在同一犯罪事
    實與情節，如別無其他加重或減輕之原因，下級審量定之刑
    ，亦無過重或失輕之不當情形，則上級審法院對下級審法院
    之職權行使，原則上應予尊重（最高法院72年臺上字第6696
    號、75年臺上字第7033號判例及85年度臺上字第2446號判決
    意旨參照）。原審就被告甲○○之量刑已斟酌刑法第57條各款
    所列情狀而未逾越法定刑度，難認有何不當之處，亦符合「
    罰當其罪」之原則，並無輕重失衡之情形。是被告甲○○之上
    訴為無理由，應予駁回。
據上論結，應依刑事訴訟法第368條，判決如主文。
本案經檢察官何蕙君提起公訴，檢察官陳佳琳到庭執行職務。
中　　華　　民　　國　　111 　年　　3 　　月　　23　　日
            刑事第一庭    審判長法　官  江  德  千
　　　　　　　　　　　　        法　官  高  增  泓
　　　　　　　　　　　　　      法　官  簡  源  希

以上正本證明與原本無異。
不得上訴。
                                書記官  吳  麗  琴
　　　　　　　　　　　　　　　　
中　　華　　民　　國　　111 　年　　3 　　月　　23　　日
附錄本案論罪科刑法條：
刑法第321條
犯前條第1項、第2項之罪而有下列情形之一者，處6月以上5年以
下有期徒刑，得併科50萬元以下罰金：
一、侵入住宅或有人居住之建築物、船艦或隱匿其內而犯之。
二、毀越門窗、牆垣或其他安全設備而犯之。
三、攜帶兇器而犯之。
四、結夥三人以上而犯之。
五、乘火災、水災或其他災害之際而犯之。
六、在車站、港埠、航空站或其他供水、陸、空公眾運輸之舟、
    車、航空機內而犯之。
前項之未遂犯罰之。